【裁判字號】    97,交易,406
【裁判日期】    980331
【裁判案由】    過失傷害
【裁判全文】
臺灣板橋地方法院刑事判決             97年度交易字第406號
公  訴  人  臺灣板橋地方法院檢察署檢察官
被      告  甲○○
上列被告因過失傷害案件，經檢察官提起公訴（97年度調偵字第
531 號），本院判決如下：
    主  文
甲○○無罪。
    理  由
一、公訴意旨略以：被告甲○○於民國96年12月20日下午5 時45
    分許，駕駛車牌號碼為LDZ-599 號之重型機車，沿臺北縣新
    莊市○○○道往樹林方向行駛，行經堤外便道大漢橋下處之
    際，本應注意汽車迴車時，應暫停並顯示左轉燈光或手勢，
    看清無來往車輛，始得迴轉，而依當時情形，天候晴朗、光
    線為夜間有照明，該新莊市區道路○道路型態為直路，路面
    鋪裝柏油，路面狀態乾燥、無缺陷，道路無障礙物、視距良
    好，並無不能注意之情事，適告訴人乙○○駕駛車牌號碼為
    M99-250 號重型機車亦沿堤外便道行駛在被告重型機車左後
    方，欲往樹林方向直行，詎被告竟疏未注意前開事項，於同
    一車道迴轉時未加注意，且未讓直行車先行即貿然迴轉，告
    訴人亦疏未注意車前狀況，隨時採取必要之安全措施，復超
    速行駛，致告訴人所駕駛之重型機車前輪、前車頭與被告所
    駕駛之重型機車左後側車身發生碰撞，致使雙方皆人車倒地
    ，被告受有左大腿挫傷、左足擦挫傷之傷害，告訴人則受有
    右側胸椎第二、第三、第九、第十橫突骨折、右側第三肋骨
    骨折、右側胸骨鎖骨關節脫臼、右側血胸及右下肢多處擦挫
    傷之傷害。因認被告所為，係涉犯刑法第284 條第1 項之過
    失傷害罪等語（告訴人即同案被告乙○○所涉過失傷害部分
    ，由本院另行審結）。
二、按犯罪事實應依證據認定之，無證據不得認定犯罪事實；又
    不能證明被告犯罪者，即應諭知無罪之判決，刑事訴訟法第
    154 條第2 項、第301 條第1 項分別定有明文。次按認定犯
    罪事實所憑之證據，雖不以直接證據為限，間接證據亦包括
    在內，然而無論直接證據或間接證據，其為訴訟上之證明，
    須於通常一般人均不致有所懷疑，而得確信其為真實之程度
    者，始得據為有罪之認定，倘其證明尚未達到此一程度，而
    有合理之懷疑存在時，即難遽採為不利被告之認定，最高法
    院88年度臺上字第954 號判決意旨可資參照。又刑法上之過
    失犯，以行為人對於結果之發生應注意並能注意而不注意為
    成立要件，亦即行為人須有防止結果發生之注意義務，且客
    觀上無不能注意之情事，竟疏未注意，違反其注意義務，始
    能令其就該有預見可能性之結果負過失犯罪責。
三、公訴意旨認被告乙○○涉犯前開過失傷害罪，無非係以被告
    坦承駕車時與直行之告訴人乙○○發生車禍之供述、證人即
    告訴人乙○○於警詢、偵查及本院審理中所為之證述、臺灣
    省臺北縣區車輛事故行車鑑定委員會97年4 月23日北縣鑑字
    第970241號鑑定意見書、道路交通事故現場圖各一份、道路
    交通事故調查報告表、行政院衛生署臺北醫院診斷證明書各
    二紙、現場及車損照片三十幀為其主要論據。訊據被告固坦
    承於上開時、地與直行之告訴人所駕機車發生撞擊及告訴人
    因此受有前揭傷害等事實，惟堅決否認有過失傷害之犯行，
    辯稱：伊當時騎在外側車道右邊，係告訴人乙○○車速很快
    由內側車道偏向外側車道撞倒伊左後車身，伊並未迴轉亦未
    變換車道等語。
四、經查：
(一)被告於上開時、地駕駛前揭機車遭後方直行超速之告訴人所
    駕機車撞擊左後側車身（後座左側腳踏板處），告訴人及被
    告因此人車倒地，各受有前揭傷害等事實，為被告所供承不
    諱，核與證人即告訴人乙○○於警詢、偵查及本院審理中所
    為之證述相符，並有道路交通事故現場圖一份、道路交通事
    故調查報告表、衛生署臺北醫院診斷證明書各二紙、現場及
    車損照片三十幀附卷可稽，是此部分之事實堪以認定，合先
    敘明。
(二)按案發路段就被告及告訴人之行車方向而言係兩線道，有現
    場圖及現場照片在卷可按，而被告及告訴人均稱當時被告原
    係行駛在外側車道（或稱為機車道），是被告若欲迴轉，理
    應需先變換至內側車道再迴轉，方符情理，惟證人即告訴人
    乙○○竟稱當時被告已將車身打橫（參見本院98年2 月18日
    審判筆錄第5 頁），亦即依其所述，被告竟係欲由外側車道
    直接橫越內側車道後迴轉，以案發當時為96年12月20日星期
    四下午5 時45分之下班尖峰時間觀之，被告在有一定車流量
    之時段是否會如此大膽橫越另一車道迴轉，實非無疑。
(三)再依上開卷附現場圖及現場照片所示，事故發生後被告所駕
    駛B 車之刮地痕係往前延伸長約2.2 公尺，而告訴人所駕A
    車之刮地痕則係往左前方延伸長達10.7公尺。再依證人即丙
    ○○於本院審理中所證，兩車之撞擊地點應係上開刮地痕向
    後延伸之交會處附近，亦即應在現場圖所示「4.9 」字樣之
    外側車道（即雙方所稱之機車道）靠路中雙黃實線處（或雙
    白實線，以上均參見上開本院審判筆錄第3 、4 頁）。然依
    證人即告訴人乙○○於本院審理中所證，其當時係行駛在內
    側車道（參見本院上開審判筆錄第7 頁），不論被告當時是
    否果欲迴轉，在內側車道行駛之告訴人又何以會在外側車道
    上撞擊前方之被告機車？況若被告依證人乙○○於本院審理
    中所證，係在違規迴轉車身打橫之情形下，遭後方之告訴人
    機車車頭直接撞擊被告之機車後座左側之腳踏板處，亦即係
    在接近車身中心部分遭到告訴人之機車撞擊，則在遭受如此
    大力往前直接撞擊，而非僅擦撞或斜撞分散撞擊力道之情形
    下，被告之機車何以僅滑行刮地2.2 公尺後即靜止，而告訴
    人之機車在已有被告機車直接受力減緩速度之情形下，猶向
    前滑行刮地長達10.7公尺方靜止？此均顯見告訴人乙○○所
    述，實與常情及現場跡證不符，令人難以採信。反之，在內
    側車道之告訴人機車竟撞擊在外側車道之被告機車，毋寧如
    被告所述，係告訴人之機車由後方超速向外側車道（即向右
    前方）偏斜之情形下撞擊前方之被告機車，且因僅係斜撞故
    被告機車僅係部分受力，從而刮地痕僅有2.2 公尺即停止，
    而告訴人機車在向右前方偏斜撞擊被告機車之情形下，因而
    向左前方反彈倒地，且因被告機車僅係部分受力，致告訴人
    機車之車速僅因此略微減緩，仍向前滑行刮地10.7公尺才靜
    止，較符合現場跡證，亦即被告所辯當較證人即告訴人乙○
    ○所述可信。則在此情形下，被告既未迴轉、亦無證據證明
    其當時有突然變換車道之情形，且其為前方，自無從防備左
    後方超速之告訴人機車突然向右前方偏斜行駛，是被告對於
    本件事故之發生，即不具預見可能性可言，且其既無法預見
    此節，自亦無從注意防範以避免事故發生，即亦不具有避免
    可能性，應無疑義。
(四)本件經送臺灣省臺北縣區車輛行車事故鑑定委員會鑑定結果
    ，雖認被告駕駛普通重型機車，於同一車道迴轉未注意，且
    未讓左後方之直行來車先行為肇事主因（告訴人未注意車前
    狀況且超速行駛為肇事次因），有上開車輛事故行車鑑定委
    員會北縣鑑字第970241號鑑定意見書一份在卷可按。惟按鑑
    定報告僅為形成法院心證之資料，對於法院之審判並無拘束
    力，故待證事項雖經鑑定，法院仍應本於職權予以調查，以
    期發見事實之真相。而由上開鑑定意見書第伍項肇事分析第
    二點佐證資料部分所載：「本案以甲○○駕駛普通重機車肇
    事後左側及左後車身車損及機車倒地之刮地痕『由其行向往
    西偏北』走向研判，肇事前何員駕駛普通重型機車在同向同
    一車道徐員機車前方迴轉行駛。」等語可知，上開鑑定委員
    會係將「由其行向往西偏北」走向（即左前方）之刮地痕認
    作為被告甲○○機車之刮地痕，然現場圖中清楚載明該刮地
    痕為A 車即M99-250 車號機車之刮地痕，此乃告訴人機車之
    刮地痕，並非被告機車之刮地痕，被告機車之刮地痕依現場
    照片所示（參見97年度偵字第7781號偵查卷第16頁下方編號
    29、30號照片），大體上應可認係向前刮地，並無向左前方
    偏斜之情形，可見上開鑑定委員會乃係因誤認刮地痕之故，
    方判斷被告當時係迴轉行駛甚明，是該鑑定意見書既有此項
    重大瑕疵，自難加以採認，附此敘明。
五、綜上所述，本件並無證據證明被告當時有違規迴轉或變換車
    道之情形，且其為前車，自亦無禮讓後車先行之注意義務，
    尚難認被告對告訴人將自後方撞來此節具有預見可能性及避
    免可能性，即難認其有迴車時未看清來往車輛及讓直行車先
    行之過失。此外，復查無其他積極證據證明被告確有公訴意
    旨所指之過失傷害犯行，不能證明被告犯罪，揆諸首揭法條
    及判例意旨，自應為被告無罪判決之諭知。
據上論斷，應依刑事訴訟法第301 條第1 項，判決如主文。
本案經檢察官吳宗光到庭執行職務。
中    華    民    國    98    年    3     月    31    日
                          交通法庭  法  官 張紹省
以上正本證明與原本無異。
如不服本判決應於送達後十日內向本院提出上訴狀。
                                    書記官 周雅玲
中    華    民    國    98    年    3     月    31    日


司法院資訊處製作；財團法人民間司法改革基金會備份。
